【裁判字號】    92,台上,2626
【裁判日期】    920515
【裁判案由】    偽造有價證券
【裁判全文】
最高法院刑事判決                              九十二年度台上字第二六二六號
    上  訴  人  甲○○
                        （另案在台灣雲林第二監獄執行中）
    選任辯護人  連鳳翔律師
右上訴人因偽造有價證券案件，不服台灣高等法院中華民國九十二年一月二十二日第
二審更審判決（九十一年度上更(一)字第九二六號，起訴案號：台灣台北地方法院檢察
署八十六年度偵緝字第三四五號），提起上訴，本院判決如左：
    主  文
上訴駁回。
    理  由
按刑事訴訟法第三百七十七條規定，上訴於第三審法院，非以判決違背法令為理由，
不得為之。是提起第三審上訴，應以原判決違背法令為理由，係屬法定要件。如果上
訴理由狀並未依據卷內訴訟資料，具體指摘原判決不適用何種法則或如何適用不當，
或所指摘原判決違法情事，顯與法律規定得為第三審上訴理由之違法情形，不相適合
時，均應認其上訴為違背法律上之程式，予以駁回。本件上訴人甲○○上訴意旨略稱
：(一)已判刑確定之陳成所拾得之空白本票，業經失主吳志信於民國八十四年六月間辦
理掛失止付，該票據已變成廢票，而為無效之票據。縱陳成於八十五年八月間偽刻吳
志信之印章及吳志信所經營之永宜綜合藝品有限公司（下稱永宜公司）之印章，蓋用
於空白本票上，仍為無效之票據，不構成偽造有價證券罪。嗣上訴人雖在該本票上填
載日期及金額並持以行使，但主觀上無偽造有價證券之犯意，客觀上亦無偽造有價證
券之行為，自不成立偽造有價證券罪。(二)上訴人向陳成借用涉案之本票時，已蓋妥永
宜公司及吳志信之印章，上訴人誤以為該本票是陳成合法取得之本票，且經票主授權
填寫金額、日期使用，因而按所須之金額填寫新台幣（下同）十六萬三千二百元及到
期日為八十五年九月二十五日，並持交陳昭雄用以支付工程款。上訴人係因誤認已經
合法授權，而填寫金額、日期使用，應不成立偽造有價證券罪。(三)空白授權之票據，
民事實務上已認為其票據行為仍屬有效，並不成立偽造有價證券罪。況上訴人於案發
後已清償債務，亦應屬於事後默示同意授權，自不成立偽造有價證券罪。(四)陳成之侵
占遺失物罪與偽造有價證券罪間，本為牽連關係，不因時間之間隔而有所改變。原判
決認為此部分無牽連關係，其判決違背法令云云。
惟查：(一)原判決撤銷第一審關於上訴人偽造有價證券部分之判決，依牽連犯改判論處
上訴人共同意圖供行使之用，而偽造有價證券罪刑。係依憑上訴人及共犯陳成之供述
；證人吳志信、邱世宗、張淑珠、陳昭雄之指證；並有偽造之本票、遺失票據申報書
、票據掛失止付通知書、退票理由單等影本附卷，及偽刻之永宜公司印章扣案可稽，
以為論據。並敘明：(1)已判刑確定之陳成於八十四年六月間，在台北縣新店市其所駕
駛之計程車內，拾得吳志信所有以彰化商業銀行建成分行為付款人之空白本票二十九
張（吳志信於八十四年一月間在其住處失竊），竟意圖為自己不法之所有，予以侵占
入己，並於八十五年八月間先在台北市○○○路○段九號天啟鎖匙刻印店，利用不知
情之邱世宗，偽刻吳志信之印章及吳志信所經營之永宜公司印章各一枚後，在台北市
○○路二號九樓之三上訴人所經營之公司內，將偽刻之印章蓋用於前揭空白本票其中
八張之發票人欄上（詳如原判決附表編號一至八所示）。至八十五年九月間，上訴人
為支付工程款，明知前揭已蓋用偽造發票人印章之空白本票，係陳成所侵占之遺失物
，仍向陳成借用其中ＲＧ0000000號（即原判決附表編號一所示）空白本票一
張，而收受贓物。二人遂基於共同之犯意，意圖供行使之用，由上訴人將該空白本票
持交不知情之會計張淑珠，在上址辦公室內，填載發票日為八十五年七月二十三日、
到期日為八十五年九月二十五日、金額為十六萬三千二百元之本票一紙，而完成偽造
。嗣上訴人隨即於八十五年九月間，持該偽造之本票，在基隆市○○○路五期重劃區
之工地行使，交付予其債權人陳昭雄，除用以抵付先前積欠之工程款十二萬餘元外，
並使陳昭雄陷於錯誤，再找給現金三萬餘元（該偽造之本票經陳昭雄於八十五年九月
二十五日向銀行為付款之提示，因已掛失止付，不獲兌現）。嗣警方於八十五年十月
三十一日，先查獲陳成並扣得其所侵占之其餘空白本票及偽造之永宜公司印章；再於
同年十一月二十三日循線查獲上訴人。(2)前揭事實迭據已判刑確定之共犯陳成於警訊
時及偵審中坦承不諱，核與證人吳志信、陳昭雄、邱世宗、張淑珠證述之情節相符，
並有偽造之本票、退票理由單等影本附卷，及偽刻之永宜公司印章扣案可資證明。上
訴人亦承認，確於前揭時地向陳成借用已蓋妥發票人印章之涉案本票，並委託不知情
之張淑珠填寫金額、日期後，持向陳昭雄行使，用以支付工程款及找回餘額。(3)涉案
之ＲＧ0000000號本票，係永宜公司之負責人吳志信於八十四年一月間，在桃
園縣中壢市住處失竊，而於八十四年一月十三日向銀行辦理掛失止付，並報請警察機
關偵辦竊盜罪嫌，除據吳志信指證在卷外，並有票據掛失止付通知書、遺失票據申報
書等影本在卷可憑。陳成亦始終承認，涉案之空白本票係在計程車內拾得，足徵該空
白本票確屬贓物。(4)上訴人明知涉案本票上之發票人印章，係陳成委託不知情之邱世
宗刻用；且上訴人向陳成借用該空白本票時，陳成已明確告知係拾得之贓物，已迭據
陳成及邱世宗供明在卷。上訴人於警訊時亦承認：「陳成曾拿一整本之同銀行同分行
（指彰化商業銀行建成分行）之空白本票要賣給我，他自稱是撿到的，但我認為有問
題所以沒買，……（永宜公司及吳志信印章）那是假的偽刻章，與原印鑑不符，係陳
成於八十五年八月份在我住處樓下刻印店刻的」。且於檢察官偵查中仍供承：知悉Ｒ
Ｇ0000000號本票，係陳成不法取得之贓物（見偵緝字第八五號卷第二十七頁
背面）。上訴人既明知上情，仍予收受，且委託不知情之張淑珠填寫金額、日期以完
成偽造，並持以行使，因認上訴人確有收受贓物，及與陳成共同意圖供行使之用，而
偽造有價證券之行為，為其所憑之證據及認定之理由。而以上訴人嗣後否認偽造本票
，並辯稱不知情云云，乃飾卸之詞，不可採信等情綦詳。上訴意旨對於偽造有價證券
部分，徒憑己見，就原判決已說明事項或屬原審採證認事職權之適法行使，任意指摘
為違法，且為單純事實之爭執，顯與法律規定得為第三審上訴理由之違法情形，不相
適合。其上訴違背法律上之程式，應予駁回。
又裁判上一罪案件之重罪得提起第三審上訴，其輕罪部分雖不得上訴，依審判不可分
原則，第三審法院亦應併予審判，但以重罪部分之上訴合法為前提，如該上訴為不合
法，第三審法院既應從程序上予以駁回，而無從為實體上判決，對於輕罪部分自無從
適用審判不可分原則，併為實體上審判（本院七十六年臺上字第二二○二號判例參照
）。按刑事訴訟法第三百七十六條所列各罪之案件，經第二審判決者，不得上訴於第
三審法院，法有明文。原判決認定上訴人收受贓物部分，係成立刑法第三百四十九條
第一項之罪，並與偽造有價證券罪有方法結果之牽連關係，從一重處斷。而收受贓物
罪核屬刑事訴訟法第三百七十六條第一款之案件，依上開說明，既經第二審判決，自
不得上訴於第三審法院。本件偽造有價證券部分之上訴為不合法，應從程序上駁回，
已如前述，則對於裁判上一罪之輕罪，即收受贓物部分，自無從併為實體上審判，應
併予駁回。至於陳成侵占遺失物部分，與上訴人無涉，併此敘明。
據上論結，應依刑事訴訟法第三百九十五條前段，判決如主文。
中      華      民      國    九十二    年      五      月     十五     日
                              最高法院刑事第十一庭
                                  審判長法官  呂  潮  澤
                                        法官  陳  世  雄
                                        法官  孫  增  同
                                        法官  林  開  任
                                        法官  黃  一  鑫
      右正本證明與原本無異
                                              書  記  官
中      華      民      國    九十二    年      五      月      十九    日
                                                                   ｍ


司法院資訊處製作；財團法人民間司法改革基金會備份。
